【裁判字號】    89,交上易,195
【裁判日期】    890614
【裁判案由】    過失傷害
【裁判全文】
臺灣高等法院刑事判決                      八十九年度交上易字第一九五號
    上  訴  人  臺灣士林地方法院檢察署檢察官
    被      告  乙○○
右上訴人因被告過失傷害案件，不服臺灣士林地方法院八十八年度交易字第一九六號
，中華民國八十九年三月十五日第一審判決（起訴案號：臺灣士林地方法院檢察署八
十八年度偵字第三九九三號、五○八二號），提起上訴，本院判決如左：
    主  文
原判決撤銷。
乙○○因過失傷害人致重傷，處有期徒刑拾月。
    事  實
一、乙○○於民國八十八年二月十一日晚間八時十五分許，於飲酒後吐氣所含酒精成
    分為每公升○．八四毫克，且未考領小型車普通駕駛執照，竟仍駕駛ＣＺ─四六
    八一號自小客車，沿台北市往台北縣三芝鄉方向行駛，行經台北縣淡水鎮○○道
    與林子路口時，本應注意「汽車駕駛執照為駕駛汽車之許可憑證」、「汽車駕駛
    人飲酒後其吐氣所含酒精成分超過每公升○．二五毫克以上者，不得駕車」、「
    駕駛人駕駛汽車，應遵守道路交通號誌之指示」等規定，而依當時情形並無不能
    注意之情形，竟疏未注意，貿然酒後無照駕駛並闖越紅燈行駛，以致車頭撞及當
    時自該路口旁「大老二餐廳」停車場違規駛出欲橫越該路口左轉往台北市方向行
    駛，由葉宗哲所駕駛內載丙○○、甲○○之ＹＢ─七四八一號自用小客車左前車
    頭及車門後，再追撞由林彥文所駕駛之軍五八六五六五號軍用貨車，造成葉宗哲
    受有左側橫膈膜疝氣併氣胸、右側血胸、腦挫傷併缺氧性腦病變及腹部鈍挫傷之
    傷害，經送醫急救手術，目前仍呈重度昏迷，植物人狀態，已達重大不治之重傷
    程度，丙○○則受有右股骨骨折、頭部外傷併多處臉部擦挫傷及撕裂傷等傷害、
    甲○○受有左側橈骨遠端開放性骨折、小腸破裂等傷害。乙○○於肇事後，在未
    經有偵查權機關發覺前，向到場處理之台北縣警察局淡水分局水碓派出所警員王
    振南坦承其為肇事者，並接受裁判。
二、案經被害人葉宗哲之代行告訴人丙○○告訴及被害人甲○○、丙○○訴由臺北縣
    警察局淡水分局報請台灣士林地方法院檢察署檢察官偵查起訴。
    理  由
一、訊據被告乙○○對於前揭時、地酒後無照駕駛ＣＺ─四六八一號自小客車而撞及
    由葉宗哲所駕駛之ＹＢ─七四八一號自用小客車，造成被害人葉宗哲受有重傷、
    告訴人丙○○及甲○○受有輕傷之事實均供承不諱，但辯稱：伊未飲酒過量，並
    沒有闖紅燈云云。然查右開事實，業據告訴人丙○○、甲○○指訴綦詳，核與證
    人即當時駕駛軍五八六五六五號軍用貨車行經該路口之林彥文，於警訊及原審訊
    問時證述：「突然有一部自小客ＣＺ─四六八一號闖紅燈衝過來‧‧‧先撞上由
    葉宗哲所駕駛之自小客車‧‧再撞到我所駕駛之軍車，以致我們軍車翻車。」（
    見偵字第三九九三號卷第七頁反面）、「我駕軍車由淡水方向往三芝，當時我方
    向是紅燈轉綠燈要起步，我聽到後面有撞擊聲，看到紅色車子（即被害人與告訴
    人所乘坐之車輛）滑行到另一邊，白色車（被告所駕駛之車輛）撞到我的軍車‧
    ‧應是白色車闖紅燈」（見原審卷第六十五頁）之情節相符，被告並供承其酒測
    為酒後吐氣含酒精成份每公升○．八四毫克，顯然已超過標準○．二五毫克之含
    量。此外，並有車禍後現場之彩色照片數幀、道路交通事故調查報告表、馬偕紀
    念醫院甲種診斷證明書及八十八年八月三十一日馬院醫外字第八八一五○七號函
    各一份在卷可憑，是被告前開所辯，尚不足採信。按汽車駕駛執照為駕駛汽車之
    許可憑證；駕駛人駕駛汽車，應遵守道路交通號誌之指示；汽車駕駛人飲酒後其
    吐氣所含酒精成分超過每公升○．二五毫克以上者，不得駕車。道路交通安全規
    則第五十條第一項、第九十條、第一百十四條第二款分別定有明文。被告為駕駛
    人，駕駛汽車理應注意前開規定，而依卷附道路交通事故調查報告表及其所繪現
    場圖所示，該路段當時天侯陰，夜間有照明、路面乾燥並無障礙、缺陷、障礙物
    及視距良好等情，又無不能注意之情事，竟疏於注意貿然酒醉無照駕車闖越紅燈
    以致肇事，造成葉宗哲受有重傷、丙○○及甲○○受有輕傷等傷害，則被告就本
    件車禍之發生為有過失至明。本件經送台灣省台北縣區車輛行車事故鑑定委員會
    鑑定結果，亦認被告無照駕駛前開車輛、酒後駕車，行經號誌交岔路口未依號誌
    指示行駛為肇事之原因，有該會八十八年十二月三十日北鑑字第八八九九一號鑑
    定意見書及函各一件附卷可稽。雖葉宗哲所駕駛之ＹＢ─七四八一號自小客車由
    該路口旁「大老二餐廳」停車場駛出欲橫越該路口往台北市方向行駛，證人即當
    時於肇事現場處理之台北縣警察局淡水分局水碓派出所員警王振南證稱：「‧‧
    餐廳出來是不能橫越路口直行‧‧從餐廳出來的車應先沿台北往三芝方向行駛再
    迴轉‧‧」等語（見原審卷第四十頁），足見葉宗哲違規明確，對於此次車禍之
    發生，與有過失，但仍不能解免被告之過失責任。又葉宗哲因本件車禍受有重傷
    、丙○○及甲○○受有輕傷等傷害，與被告之過失行為間，具有相當因果關係。
    本件事證明確，被告犯行堪以認定，應依法論科。
二、核被告所為，係犯刑法第二百八十四條第一項前段之過失傷害罪及同條項後段之
    過失傷害致重傷罪。公訴意旨認被告撞傷葉宗哲部分係犯同法第二百八十四條第
    一項（前段）之過失傷害罪，尚有誤會，本院於不妨害事實同一範圍內，逕行變
    更起訴法條。被告無駕駛執照酒醉駕車因而致葉宗哲受有重傷、甲○○、丙○○
    受有輕傷等傷害，應依道路交通管理處罰條例第八十六條第一項之規定加重其刑
    。又被告以一行為肇事致葉宗哲、丙○○及甲○○受有傷害，係以一行為觸犯數
    罪名，為想像競合犯，應從一重過失傷害致重傷罪論處。被告於肇事後，在未經
    有偵查權之機關發覺前，向到場處理之台北縣警察局淡水分局水碓派出所警員王
    振南坦承其為肇事者，並接受裁判，已據證人即王振南到院結證屬實，核與自首
    要件相符，依法應減輕其刑，並與上開加重先加後減。原審論處被告罪刑，本非
    無見，惟原判決科處有期徒刑七月，依法不得易科罰金，宜適用罰金罰鍰提高標
    準條例第二條之餘地，乃援引該法條，殊有未當，被告無照、酒後駕車、闖紅燈
    ，造成被害人成植物人狀態，迄今不賠償被害人之損害，惡性非淺，原審量刑七
    月，顯然失衡，公訴人上訴原判決量刑過輕，應認有理由，自應由本院將原判決
    撤銷。爰審酌被告輕率駕車肇事、過失之程度甚大、所生之危害匪微、犯罪肇事
    後迄今未賠償告訴人所受損害、害人之過失程度、受傷程度與被告犯罪後之態度
    等一切情狀，量處如主文所示之刑，以資懲儆。
據上論斷，應依刑事訴訟法第三百六十九條第一項前段、第三百六十四條、第二百九
十九條第一項前段、第三百條、道路交通管理處罰條例第八十六條第一項、刑法五十
五條、第二百八十四條第一項、第六十二條前段，罰金罰鍰提高標準條例第一條前段
，判決如主文。
本案經檢察官謝英民到庭執行職務。
中    華    民    國    八十九    年       六       月       十四       日
                            臺灣高等法院刑事第五庭
                                審判長法  官  曾  德  水
                        法  官  林  立  華
                                      法  官  楊  貴  雄
右正本證明與原本無異。
不得上訴。
                                      書記官  王  敬  端
中    華    民    國    八十九    年       六       月       十六       日
附錄：本案論罪科刑法條全文
刑法第二百八十四條
因過失傷害人者，處六月以下有期徒刑、拘役或五百元以下罰金。致重傷者，處一年
以下有期徒刑、拘役或五百元下罰金。


司法院資訊處製作；財團法人民間司法改革基金會備份。
